臺灣新北地方法院行政訴訟裁定
111年度行執字第48號
聲請人即債權人   陸軍專科學校

上一代表人       周國健
上一代理人       謝銘珊
相對人即債務人   黃誌楷  住新北市○○區○○路00巷00號四                             樓
上列聲請人與相對人間強制執行事件，本院裁定如下：
    主  文
一、聲請駁回。
二、聲請程序費用由聲請人負擔。
    理  由
一、按依本法成立之和解，及其他依本法所為之裁定得為強制執
    行者，或科處罰鍰之裁定，均得為執行名義，行政訴訟法第
    305條第4項定有明文。次按公法上之請求權，於請求權人為
    行政機關時，除法律另有規定外，因5年間不行使而消滅；
    於請求權人為人民時，除法律另規定外，因10年間不行使而
    消滅；公法上請求權，因時效完成而當然消滅，行政程序法
    第131條第1項、第2項定有明文。
二、依上開規定，公法請求權罹於時效法制，採「當然消滅主義
    」，與私法上請求權消滅採「抗辯主義不同」，是該請求權
    之「當然消滅」，不以經法院判決認定為必要。又時效完成
    之效果，除使請求權所據之公權利本身消滅外，亦構成強制
    執行名義之消滅事由，如行政機關持已完成時效之執行名義
    聲請強制執行，執行法院應駁回該強制執行之聲請。意即執
    行法院就執行名義所載實體權利雖無實體審查權，然就執行
    名義合法之要件，仍需依職權為形式審查，是經形式審查發
    現有罹於時效之情形，而行政機關復未提出任何之形式上有
    時效中斷之事由，執行法院即應駁回該執行之聲請。蓋此係
    因如容任已完成時效之執行名義為執行，無異使該已消滅之
    公法上請求權再透過執行程序變相復活，而違時效制度本意
    ；況行政機關於公法上係有公權力之優越地位，因其怠於行
    使請求權而導致時效完成，此一不利結果，本應由行政機關
    承擔，不應轉嫁予相對人承受。
三、經查，本件聲請人與相對人間因償還公費事件，聲請人前經
    向臺北高等行政法院提起行政訴訟法第8條1項之一般給付之
    訴，經該院以96年度訴字第4128號號判決聲請人勝訴確定，
    解，嗣聲請人以該確定判決為執行名義，經臺北高等行政法
    院以99年度執字第58號、100年度執字第95號及101年度執字
    第42號強制執行為無結果；嗣再向臺灣臺北地方法院聲請強
    制執行，經該院以102年度行執字第43號所裁定移轉本院管
    轄，而由本院受理後經以102年度行執字第17號執行全未受
    償核發債權憑證，嗣聲請人乃以本院上開債權憑證為執行名
    義，再於106年3月30日聲請執行，經臺灣臺北地方法院以10
    6度司執字第22號執行無結果於106年6月26日終結在案，則
    該債權憑證最後執行終結日乃為106年6月26日，此有聲請人
    所提本院102年度行執字第17號債權憑證及後附繼續執行紀
    錄表為憑。茲聲請人現遲至111年7月13日再以本院上揭債權
    憑證（即含繼續執行紀錄表）為執行名義，向本院聲請對相
    對人強制執行，此有蓋有本院收狀印戳之行政訴訟聲請強制
    執行狀可稽，其已逾5年時效期間，又無其他中斷時效事由
    ，從而，聲請人據以為執行名義之公法上請求權，依前開行
    政程序法第131條第1項、第2項之規定，已因時效完成而消
    滅，是其以上開債權憑證為執行名義，聲請本院強制執行，
    依首揭法律開規定及說明，自於法不合，應予駁回。
四、依行政訴訟法第306條第2項、強制執行法第30條之1、民事
    訴訟法第249條第1項第6款、第95條、第78條，裁定如主文
    。
中　　華　　民　　國　 111 　 年　　7　　月　　20　  日
　　　　　　　　　行政訴訟庭法官  楊志勇
上為正本係照原本作成。
如不服本裁定，應於送達後10日內向本院提出抗告狀（須按他造
人數附繕本）。並繳納抗告費新台幣1000元。
                          書記官　李懿淳
中　　華　　民　　國　 111　　年　　7　　月　　20　　日